【裁判字號】    88,訴,1497
【裁判日期】    890412
【裁判案由】    妨害自由
【裁判全文】
臺灣臺中地方法院刑事判決                        八十八年度訴字第一四九七號
    公  訴  人  臺灣地方法院檢察署檢察官
    被      告  丙○○
    被      告  丁○○
右列被告等因妨害自由等案件，經檢察官提起公訴（八十八年度偵字第一四一八七號
），本院判決如左：
    主  文
丙○○、丁○○共同以非法方法，剝奪人之行動自由，各處有期徒刑拾月。
    事  實
一、丙○○因乙○○與其先前之女友陳愛芬交往，對乙○○心生不滿，乃思教訓乙○○，而於民國八十八年三月七日晚上六時許，得知乙○○適在台中市○○○○街
    四十五號四樓四○一室陳愛芬住處，即夥同其弟丁○○及丁○○邀來之不詳成年
    男性友人二名（其中一名綽號為「大頭」，公訴人誤認為甲○○、戊○○亦有參
    與，此二人已經本院另行判決無罪，現由台灣高等法院台中分院審理中），共同
    基於妨害他人行動自由及使人行無義務之事之犯意聯絡及行為分擔，分乘車號Ａ
    Ｐ─二三七三號轎車及租來之不詳車號之藍色喜美轎車二輛至上開陳愛芬住處樓
    下，由丙○○將上開房間之鑰匙（該鑰匙係陳愛芬所遺留在丙○○處）交與丁○○，再由丁○○夥同其上開友人人共三人（公訴人誤認丙○○有進入上開房間）
    持自路旁拾獲之鐵棍一支以該鑰匙進入陳愛芬住處，見乙○○在該處，便共同以
    鐵棍及手毆打乙○○身體（傷害部分已據撤回告訴，詳如後述），隨後並強押乙○○下樓，要求乙○○與其上車，因乙○○不願與其上車，丁○○與其友人就再
    次毆打乙○○，隨即強行將乙○○押上由丁○○及綽號「大頭」之男子所駕駛之
    上開藍色喜美轎車，丙○○則另行駕駛上開車號ＡＰ─二三七三號轎車，強行將
    乙○○載往台中縣大肚山上。於行車途中，綽號「大頭」之男子復嚇令乙○○脫
    掉內褲以外之衣物，乙○○不得已，乃依令脫掉其內褲以外之衣物（公訴人誤為
    係在大肚山上命乙○○脫掉衣物），綽號「大頭」之男子即以乙○○所脫下之衣
    服矇住乙○○之頭部。於同日晚間八時三十許到達大肚山上之不詳公墓後，丁○○等人便令乙○○下車，再由丁○○與其友人毆打乙○○，其後即令乙○○僅著
    內褲獨自留在該處，丙○○、丁○○與其友人始駕車揚長而去，以此強暴方法剝
    奪乙○○之行動自由。
二、案經乙○○訴由台中市警察局第五分局報告台灣台中地方法院檢察署檢察官偵查
    起訴。
    理  由
一、右揭事實，業據被告丙○○、丁○○坦承不諱，核與告訴人乙○○指訴之情節相
    符，並有告訴人之診斷證明書一紙附卷可稽。且另案被告甲○○、戊○○亦供稱
    ：當天有在場看到丁○○等人在打架乙情。本件事證明確，被告等之犯行洵堪認
    定。
二、核被告等所為，均係犯刑法第三百零二條第一項之以非法方法，剝奪人之行動自
    由罪。被告等與被告丁○○之不詳友人四人間，就上開犯行有犯意之聯絡及行為
    之分擔，均為共同正犯。雖公訴人認被告等人與另案被告甲○○、戊○○亦有共
    犯關係，惟另案被告甲○○、戊○○已否認上開犯行，供稱：渠等係丁○○之友
    人，當天受邀要去幫忙丙○○搬家，到場後看到丁○○等人在打架，便先行搭乘
    計程車離去，並未與他們上樓及上山，亦未與他們一起打人及押人等語；且被告
    等亦稱：甲○○、戊○○以為係要與他們一起去搬家，對本案完全不知情，亦未
    參與乙節；又告訴人亦稱：當時天色很暗，渠對甲○○、戊○○沒有印象乙情，
    且本院業以八十八年度訴字第一九五四號判決另案被告甲○○、戊○○無罪在案
    ，有該案刑事判決一份附卷可按，顯見關係人甲○○、戊○○並未參與本案，與
    被告等應無共犯關係，亦予敘明。爰審酌被告等素行尚佳（有臺灣高等法院檢察
    署刑案紀錄簡覆表二份在卷足憑）、手段殘酷、對告訴人所造成之傷害、犯後態
    度良好及已與告訴人成立調解，賠償告訴人之損失（有調解書一份附卷足參）等
    一切情狀，各量處如主文所示之刑，以資懲儆。
三、公訴意旨另以：被告二人與被告丁○○之不詳友人共四人，於前揭時地共同以鐵
    棍及手毆打告訴人之頭部及身體，致告訴人受有頭部外傷併頭皮裂傷、臉部、背
    部、雙手及雙足挫擦傷等傷害，因認被告等另涉有共同傷害之罪嫌。惟按告訴乃
    論之罪，告訴人於第一審辯論終結前得撤回其告訴；又告訴經撤回者，法院應諭
    知不受理之判決，刑事訴訟法第二百三十八條第一項、第三百零三條第三款定有
    明文。本件告訴人告訴被告等傷害案件，公訴人認被告等均係觸犯刑法第二百七
    十七條第一項之罪，依同法第二百八十七條前段之規定，須告訴乃論。茲據告訴
    人具狀撤回其告訴，且公訴意旨認此部分與前開以非法方法，剝奪人之行動自由
    罪部分具有牽連犯之裁判上一罪關係，爰不另為不受理之諭知。
據上論斷，應依刑事訴訟法第二百九十九條第一項前段，刑法第二十八條、第三百零
二條第一項，罰金罰鍰提高標準條例第一條前段，判決如主文。
中      華      民      國    八十九    年      四      月     十二     日
    臺灣臺中地方法院刑事第六庭
                                    法  官  許  秀  芬
右正本證明與原本無異。
如不服本判決，應於判決送達後十日內向本院提出上訴狀，上訴於臺灣高等法院臺中
分院( 須附繕本 )。
                                    書記官
中      華      民      國    八十九    年      四      月     十二     日
附錄論罪科刑法條：
刑法第三百零二條第一項：私行拘禁或以其他非法方法，剝奪人之行動自由者，處五
年以下有期徒刑、拘役或三百元以下罰金。
刑法第三百零四條第一項:
以強暴、脅迫使人行無義務之事或妨害人行使權利者，處三年以下有期徒刑、拘役或
三百元以下罰金。


司法院資訊處製作；財團法人民間司法改革基金會備份。
